【裁判字號】    96,訴,3216
【裁判日期】    970312
【裁判案由】    期貨交易法
【裁判全文】
臺灣高雄地方法院刑事判決              96年度訴字第3216號
公  訴  人  臺灣高雄地方法院檢察署檢察官
被      告  乙○○
選任辯護人  蘇志成律師
被      告  己○○
上列被告因違反期貨交易法案件，經檢察官提起公訴（96年度偵
字第6198號），本院判決如下：
    主  文
乙○○、己○○共同未經許可，擅自經營期貨信託事業及其他期
貨服務事業，乙○○處有期徒刑壹年，己○○處有期徒刑捌月，
乙○○減為有期徒刑陸月，己○○減為有期徒刑肆月。扣案如附
表一所示之物沒收。
    事  實
一、乙○○係設址於高雄市前金區○○○路211 號23樓之5 「福
    笙國際投資顧問有限公司」（下稱福笙公司，已於民國95年
    11月10日核准解散）之負責人，其前因違反期貨交易法案件
    ，於94年7 月12日經法務部調查局高雄縣調查站查獲，並經
    本院以95年度訴字第1623號判處有期徒刑8 月，復經臺灣高
    等法院高雄分院以95年度上訴字第1990號判決駁回上訴（現
    上訴最高法院審理中）。詎其仍不知警惕，明知福笙公司之
    營業項目僅有「投資顧問業」、「企業經營管理顧問業」、
    「資料處理服務業」、「電子資訊供應服務業」及「國際貿
    易業」，並不包括經營期貨經理及其他期貨服務等事業，仍
    於前次查獲後，復另行起意，與己○○共同基於經營期貨經
    理及其他期貨服務事業之犯意聯絡，未經財政部證券暨期貨
    管理委員會（現已改制為行政院金融監督管理委員會證券期
    貨局）之許可並發給許可證照情形下，自95年3 月間某日起
    至95年9 月20日為警查獲止，以福笙公司為營業場所，與境
    外期貨商澳門匯創金融商品顧問有限公司（下稱澳門匯創公
    司）合作，招攬不特定客戶與澳門匯創公司簽訂外匯保證金
    交易契約（屬槓桿保證金契約），再由澳門匯創公司為該等
    客戶進行衍生自國際貨幣之外匯保證金交易。渠等經營及交
    易方式為：由乙○○負責提供場所及設備，並負責所有業務
    之執行及行政管理，另由己○○負責對外招攬客戶，在臺灣
    地區招攬丁○○、甲○○等不特定客戶至福笙公司，與澳門
    匯創公司簽訂「信託投資合約書」、「投資買賣風險說明書
    」及「電話委託交易授權書」等文件及於澳門匯創公司開設
    帳戶，並要求客戶將最少保證金美金1 萬元，直接匯入澳門
    匯創公司指定之香港上海匯豐銀行帳號000-000000-000號帳
    戶，作為外幣買賣之保證金後，授權澳門匯創公司在繳納之
    保證金一定倍數之範圍內，進行外幣的買賣。其交易以口為
    單位，且交易無需立即實際交割，而係依各該外幣匯率於市
    場行情變動之漲跌，俟於約定之未來特定期間內平倉後如計
    算客戶之差價損失，如價差超過保證金一定成數時，澳門匯
    創公司有權要求客戶在價差範圍內補足不足之保證金，如客
    戶不立即補足保證金，即將該筆外幣在國際外匯市場賣出（
    平倉），而澳門匯創公司每協助客戶完成1 筆交易（即1 口
    ），不論盈虧，均可抽取手續費，交易完成後，澳門匯創公
    司將交易結果以電子郵件或交易明細表交給福笙公司及客戶
    ，且每交易1 口，澳門匯創公司即給付福笙公司美金20元以
    為仲介客戶之居間報酬，而招攬人己○○即可獲得澳門匯創
    公司給付每口10至20美金（或輾轉由福笙公司轉交約新台幣
    400 至800 元）之報酬，以此方式共同招攬客戶與境外期貨
    商澳門匯創公司從事期貨交易。上揭客戶同時又與己○○簽
    訂「授權協議書」，授權己○○有權基於其專業常識或客戶
    之口頭指示，代各客戶向澳門匯創公司下單買賣交易，盈虧
    則由各該客戶自行承受，乙○○與己○○即以上開方式，共
    同經營期貨經理事業。嗣因客戶丁○○、甲○○分別將約新
    台幣90萬元、60萬元匯款至上開澳門匯創公司帳號後虧損殆
    盡，經高雄市政府警察局刑警大隊調查後，於95年9 月20日
    持搜索票至福笙公司實施搜索，扣得如附表二所示之物及乙○○所有，供其經營期貨經理、服務事業預備所用如附表一
    所示資料。
二、案經丁○○、甲○○訴由高雄市政府警察局移送臺灣高雄地
    方法院檢察署檢察官偵查起訴。
    理  由
壹、程序部分：
一、本案與前案是否有實質上一罪關係，而不得再行起訴？
  (一)被告乙○○雖辯稱：伊前另涉犯有違反期貨交易法第112 條
    第5 款之罪，經高雄地方法院檢察署檢察官以94年度偵字第
    23523 號提起公訴，並經本院以95年度訴字第1623號判處有
    期徒刑8 月，復經臺灣高等法院高雄分院以95年度上訴字第
    1990號判決駁回上訴（現上訴最高法院審理中），而本案與
    前案有實質上一罪關係，檢察官依法不得再另行起訴，應依
    刑事訴訟法第303 條第7 款諭知不受理判決云云。
  (二)然按期貨交易法第112 條第5 款所稱之擅自「經營期貨信託
    事業」、「期貨顧問事業」或「其他期貨服務事業」，就其
    經營事業行為之性質而言，均含有多次性及反覆性，故如行
    為人基於經營同一事業之目的，在同一時期內多次或反覆經
    營上述事業之行為，固應僅成立一罪。惟查，被告乙○○所
    涉前案之犯罪時間係自92年1 月7 日起，而於94年7 月12日
    為法務部調查局高雄縣調查站查獲，有高雄地方法院檢察署
    檢察官94年度偵字第23523 號起訴書、本院95年度訴字第16
    23號判決、臺灣高等法院高雄分院以95年度上訴字第1990號
    判決各1 份在卷可稽（見本院卷第44至79頁），與本案檢察
    官起訴被告乙○○之犯罪時間即自95年3 月間某日起至同年
    9 月20日為警查獲止，相隔最近亦已逾7 個月之久，且期間
    被告乙○○更曾於94年7 月12日為法務部調查局高雄縣調查
    站查獲，另佐以本案查獲時，福笙公司內部之成員與前案人
    員相較，已大幅更新（此參本案查獲時福笙公司員工陳客定
    、趙遂、許朝允、許丞毓、陳柳蓉、陳麒元、陳青慧、楊易
    軒、何娟秀、羅紫柔等人均與前案查獲時員工不同自明），
    自堪認本案與前案本質上非不可分割，已非屬被告乙○○在
    同一時期內反覆實施之同一經營行為，而係被告乙○○於前
    案遭查獲後，復另行起意所犯，被告乙○○上開前案犯行與
    本案犯行間自不具實質上一罪關係。從而，前案起訴效力自
    不及於本案檢察官起訴書所指被告犯行，被告乙○○上開辯
    解，尚非可採。
二、證據能力部分：
  (一)按被告以外之人於偵查中向檢察官所為陳述，除顯有不可信
    之情況者外，得為證據，刑事訴訟法第159 條之1 第2 項定
    有明文。經查，本件證人丁○○、甲○○、丙○○於96年3
    月29日檢察官偵查中所為之證述，性質上雖均屬傳聞證據，
    惟係偵查中向檢察官所為之證述，並均經具結，且均無顯有
    不可信之情況，衡諸上開規定，自均具有證據能力。
  (二)次按被告以外之人（包括證人、鑑定人、告訴人、被害人及
    共同被告等）於審判外之陳述雖不符刑事訴訟法第159 條之
    1 至之4 等四條之規定，而經當事人於審判程序同意作為證
    據，法院審酌該言詞陳述或書面陳述作成時之情況，認為適
    當者，亦得為證據；當事人、代理人或辯護人於法院調查證
    據時，知有刑事訴訟法第159 條第1 項不得為證據之情形，
    而未於言詞辯論終結前聲明異議者，視為有前項之同意，同
    法第159 條之5 定有明文。立法意旨在於傳聞證據未經當事
    人之反對詰問予以核實，原則上先予排除。惟若當事人已放
    棄反對詰問權，於審判程序中表明同意該等傳聞證據可作為
    證據；或於言詞辯論終結前未聲明異議，基於尊重當事人對
    傳聞證據之處分權，及證據資料愈豐富，愈有助於真實發見
    之理念，且強化言詞辯論主義，使訴訟程序得以順暢進行，
    上開傳聞證據亦均具有證據能力。經查，共同被告乙○○於
    警詢中之陳述（就共同被告己○○而言），其性質雖屬傳聞
    證據，且查無符合同法第159 條之1 至之4 等前4 條之情形
    ，然其所為之上開警詢筆錄內容，業經本院審理時予以提示
    並告以要旨，且各經檢察官及被告等人表示意見，當事人已
    知上述筆錄內容乃傳聞證據，且均未於言詞辯論終結前對該
    筆錄內容異議，依上開規定，已擬制同意其有證據能力，本
    院審酌上開筆錄作成時之情況，亦無不當取供等情形，認為
    以之作為本案之證據亦屬適當，自應具有證據能力。
貳、實體部分：
一、訊據被告乙○○、己○○均矢口否認有何違反期貨交易法之
    犯行，被告乙○○辯稱：丁○○、甲○○不是福笙公司客戶
    ，他們只是到福笙公司拿澳門匯創公司的合約書，是澳門匯
    創公司通知我說丁○○要拿合約書，我只是單純提供合約書
    給他們，從上一次被查獲後就沒有再違反期貨交易法的犯意
    云云；被告己○○辯稱：我只是陪丁○○去福笙公司瞭解外
    匯電子平台及看合約填申請書，後來澳門匯創公司或福笙公
    司打電話通知我及丁○○，說合約書上要有代理聯絡人，丁○○就問我及請我去福笙公司當她的聯絡人，我就簽了緊急
    聯絡人資料，我沒有替丁○○下單過，甲○○也是因為簽約
    後，請我到福笙公司當其代理聯絡人，我也沒有幫甲○○下
    單云云。惟查：
  (一)被告乙○○係設址於高雄市前金區○○○路211 號23樓之5
    「福笙國際投資顧問有限公司」之負責人，且福笙公司之營
    業項目僅有「投資顧問業」、「企業經營管理顧問業」、「
    資料處理服務業」、「電子資訊供應服務業」及「國際貿易
    業」，並不包括經營期貨經理事業及其他期貨服務等事業，
    亦未經財政部證券暨期貨管理委員會（現已改制為行政院金
    融監督管理委員會證券期貨局）之許可並發給許可證照得經
    營期貨經理事業及其他期貨服務事業等情，為被告乙○○於
    本院審理時所坦認（見本院卷第35頁），並有營利事業登記
    基本資料查詢、公司基本資料查詢各1 份（見警卷第124 至
    126 頁）及福笙公司董事長乙○○名片1 張（見警卷第121
    頁）在卷可佐，此部分事實，自堪以認定。
  (二)證人即告訴人丁○○、甲○○2 人先後於95年3 月、5 月間
    ，在被告己○○陪同下，前往福笙公司簽訂與澳門匯創公司
    間之「信託投資合約書」、「投資買賣風險說明書」及「電
    話委託交易授權書」，並於澳門匯創公司開設帳戶，嗣後並
    將外幣交易保證金匯入澳門匯創公司指定之香港上海匯豐銀
    行帳號000-000000-000號帳戶，由被告己○○代告訴人2 人
    向澳門匯創公司下單操作買賣指定之外幣等情，業據證人即
    告訴人丁○○、甲○○及證人丙○○分別於96年3 月29日檢
    察官偵查中及本院97年1 月23日審理時證述明確（見偵卷第
    63 至67 頁、本院卷第146 至167 頁），另佐以被告乙○○
    於警詢中亦自承：丁○○、甲○○2 人是由澳門匯創公司委
    託我公司幫忙簽信託合約服務，渠等2 人到我公司簽定合約
    書後，我再將資料寄給澳門匯創公司等語（見警卷第5 頁）
    ；被告丁○○於本院審理時亦坦承：當初是澳門匯創公司表
    示在臺灣有配合的合約商，我有陪丁○○去福笙公司拿空白
    合約書簽約；另丙○○、丁○○打電話給我，叫我去福笙公
    司，希望同丁○○模式，當甲○○電話下單的代理人等語（
    見本院卷第91、92、174 、175 頁），並有丁○○與澳門匯
    創公司於95年3 月13日簽訂之澳門匯創公司信託投資合約書
    中、英文各1 份及開戶單1 份（見警卷第104 至106 頁、第
    108 至111 頁）、丁○○所簽投資買賣風險說明書1 份（見
    警卷第10 7頁）、丁○○帳戶交易資料1 份（見警卷第101
    、102 頁）、丁○○所簽電話委託交易授權書1 份（見警卷
    第103 頁）、丁○○分別於95年3 月15日、3 月29日、5 月
    12日、6 月7 日、6 月20日匯款至澳門匯創公司於香港上海
    匯豐銀行000-000000-000號帳戶之華南銀行匯出匯款申請書
    5 紙、丁○○於95年5 月5 日匯款給被告己○○新臺幣64,0
    00元之華南商業銀行匯款回條聯1 紙（見警卷第115 頁）、
    丁○○於95年3 月31日、95年4 月26日自帳號0000000 號帳
    戶提領美金各1900元匯入其華南銀行帳戶之WELL CREATE 單
    2 份（見警卷第113 頁）、甲○○與澳門匯創公司於95年5
    月10日簽訂之澳門匯創公司信託投資合約書中、英文各1 份
    及開戶單1 份（見警卷第92至97頁、第99頁）、甲○○所簽
    投資買賣風險說明書1 份（見警卷第98頁）、甲○○帳戶交
    易資料（見警卷第88頁）、甲○○所簽電話委託交易授權書
    1 份（見警卷第89頁）、甲○○所簽授權協議書中、英文各
    1 份（見警卷第90、91頁）、甲○○於95年5 月10日匯款至
    澳門匯創公司於香港上海匯豐銀行000-000000-000號帳戶之
    復華銀行匯出匯款申請書1 紙（見警卷第100 頁）在卷可稽
    。是證人即告訴人丁○○、甲○○確係經由被告乙○○所經
    營之福笙公司及被告己○○之引介，而與澳門匯創公司簽約
    ，嗣並匯款往上開澳門匯創公司於香港上海匯豐銀行之帳戶
    以進行買賣外幣期貨交易等情，自堪以認定。
  (三)被告己○○雖以前揭情詞置辯。惟查：
  １、被告己○○是玉山銀行客戶，有在玉山平台開戶做外匯保
      證金交易，業據被告己○○於本院審理時自承在卷（見本
      院卷第172 頁），則其未介紹告訴人2 人在其已熟悉之玉
      山銀行開戶開戶，反將告訴人2 人帶往其在虛無之網路上
      所看到的公司簽約，而承擔未知之風險，甚且同意擔任告
      訴人2 人之下單代理人，若非有特殊因素或利益，實與常
      情有違。
  ２、證人即告訴人丁○○於檢察官偵查中結證稱：己○○說她
      做了期貨投資2 、3 年，她可以操作，並說她與福笙公司
      有合作關係，介紹投資可以獲取佣金，她不定時持續半年
      向我們招攬，只要投資30萬元去開戶，外匯期貨保證獲利
      每月3 萬元，我們就到福笙公司開戶，授權己○○幫我操
      作等語甚詳（見偵卷第64、65頁），其於本院審理時並證
      稱：澳門匯創公司信託投資合約書是在福笙公司簽的，合
      約內容是當日己○○才介紹，約介紹了1 個半小時，電話
      委託交易授權書也是當日簽的，己○○有跟我講過招攬客
      戶有傭金，說介紹就可以抽成，並說如果她有客戶要開戶
      就會帶去乙○○的公司，每次下單都是己○○決定，盈虧
      都是己○○用筆記型電腦秀給我看等語明確（見本院卷第
      146 至153 頁審判筆錄）。又證人甲○○於本院審理時亦
      證稱：「電話委託交易授權書」、「授權協議書」、「信
      託投資合約書」是在照片所示高雄市○○路上公司（指福
      笙公司）簽的，簽約整個過程己○○都在，而且非常熱心
      ，丙○○有說可以請己○○小姐操作，當時在合約裡面就
      有1 份要授權己○○操作的文件，我本人沒有親自下過單
      等語綦詳（見本院卷第153 至161 頁）。另證人丙○○於
      本院審理時亦證稱：己○○與福笙公司是合作關係，就是
      每買賣1 筆，福笙公司就會退新臺幣800 元給被告己○○
      ，這是己○○說的等語明確（見本院卷第165 、166 頁）
      。再者，共同被告乙○○亦供述：澳門匯創公司與福笙公
      司有簽定引介契約，如客戶與澳門匯創公司簽訂信託合約
      ，而在國際市場有交易，澳門匯創公司則以每1 口20美金
      居間報酬給福笙公司，另外福笙公司承擔人員，澳門匯創
      公司則以每1 口10至20美給予報酬等語甚明（見警卷第5
      頁）。
  ３、又觀卷附告訴人甲○○與被告己○○簽訂之「授權協議書
      」（見警卷第91頁），其中第三點明訂：「甲方（即立授
      權書人甲○○）茲已明瞭買賣現貨國際金融商品之風險及
      自己之財務狀況，決定授權乙方（即被告己○○），基於
      專業常識或甲方之口頭指示，全權處理（甲方所開設信託
      澳門澳門匯創公司用以進行外幣買賣之資金帳戶），乙方
      得逕行決定以限定價格或市場價格代甲方通知匯創，信託
      匯創在國際市場下單買賣現貨國際金融商品，其盈虧均由
      甲方自行承受，絕無異議，乙方不得向甲方請求任何報酬
      」等語。另被告己○○復擔任告訴人甲○○「電話委託交
      易授權書」之全權代理人，而在「電話委託交易授權書」
      上全權代理人欄簽名及蓋章等情，亦有證人甲○○及被告
      己○○所簽「電話委託交易授權書」1 紙在卷可稽（見警
      卷第89頁）。
  ４、是由上開事證相互佐證以觀，自堪認被告己○○係為圖澳
      門匯創公司直接或輾轉由福笙公司交付之傭金利益，始將
      告訴人2 人帶往福笙公司簽約，並於取得告訴人之授權後
      ，由其代告訴人2 人操作，多次向澳門匯創公司下單買賣
      外匯期貨，以賺取高額傭金利益，被告己○○有與福笙公
      司共同招攬客戶與澳門匯創公司從事期貨交易之行為（核
      屬非法經營其他期貨之服務事業行為，詳後述），實屬灼
      然甚明。又觀上開被告己○○與告訴人甲○○所訂上開授
      權書內容及條款可知，被告己○○得依自己之判斷，全權
      代告訴人甲○○下單操作信託予澳門匯創公司買賣外幣之
      投資帳戶，盈虧由告訴人甲○○自行負責，其行為已符合
      接受特定人委託，為他人從事全權委託期貨交易之期貨經
      理行為甚明，是被告己○○有非法經營期貨經理事業之行
      為，同堪以認定。從而，被告己○○上開所辯：我只是陪
      丁○○去福笙公司瞭解外匯電子平台及看合約填申請書，
      後來澳門匯創公司或福笙公司打電話通知我及丁○○，說
      合約書上要有代理聯絡人，丁○○就問我及請我去福笙公
      司當她的聯絡人，我就簽了緊急聯絡人資料，我沒有替丁○○下單過，甲○○也是因為簽約後，請我到福笙公司當
      其代理聯絡人，我也沒有幫甲○○下單，沒有違反期貨交
      易法犯行云云，為犯後飾卸之詞，尚非可採。
  (四)被告乙○○雖以前揭情詞置辯。然查：
  １、被告乙○○為福笙公司負責人，而福笙公司職員是以打電
      話陌生人拜訪招攬客戶，引介客戶與澳門匯創公司簽訂信
      託合約投資現貨金融商品，且澳門匯創公司與福笙公司有
      簽定引介契約，如客戶與澳門匯創公司簽訂信託合約，而
      在國際市場有交易，澳門匯創公司則以每1 口20美金居間
      報酬給福笙公司，另外福笙公司承擔人員，澳門匯創公司
      則以每1 口10至20美金給予報酬；又澳門匯創公司有電請
      被告乙○○幫忙替告訴人丁○○、甲○○2 人簽訂合約，
      告訴人2 人到福笙公司簽定合約書後，由被告乙○○將資
      料寄給澳門匯創公司等情，業經被告乙○○於警詢中自承
      不諱（見警卷第1 至6 頁）。
  ２、被告己○○說她與福笙公司有合作關係，介紹投資可以獲
      取佣金，告訴人丁○○就到福笙公司開戶，授權被告己○○幫告訴人丁○○操作等情，業據證人丁○○於檢察官偵
      查中證述明確在卷（見偵卷第64、65頁），其於本院審理
      時並證稱：澳門匯創公司信託投資合約書是在福笙公司簽
      的，當時在場還有乙○○、己○○、丙○○及1 個香港人
      ，被告乙○○很歡迎我去，並介紹辦公室是他們買的，且
      他們做很久了，要讓我們放心覺得經營的很好，電話委託
      交易授權書也是當日簽的，當日簽完文件就由乙○○公司
      小姐收走了，己○○有跟我講過招攬客戶有傭金，說如果
      她有客戶要開戶就會帶去乙○○的公司等語甚詳（見本院
      卷第146 至153 頁審判筆錄）。另證人甲○○於本院審理
      時亦證稱：「電話委託交易授權書」、「授權協議書」、
      「信託投資合約書」是在照片所示高雄市○○路上公司（
      指公司）簽的，當日在場的有丙○○、丁○○、己○○、
      櫃台小姐、還有1 位香港人，簽約資料由櫃台小姐提供，
      上開文件簽完後是交到福笙公司裡面，由櫃台小姐收走等
      語綦詳（見本院卷第153 至161 頁）。又證人丙○○亦證
      稱：簽約當日，被告乙○○有走過來看我們簽約，還問我
      們有無問題等語（見本院卷第163 頁）。
  ３、再者，按期貨交易係指依國內外期貨交易所或其他期貨市
      場之規則或實務，從事衍生自商品、貨幣、有價證券、利
      率、指數或其他利益之期貨契約、選擇權契約、期貨選擇
      權契約及槓桿保證金契約之交易，期貨交易法第3 條第1
      項定有明文。所稱國內外期貨交易所係指集中交易市場，
      其他期貨市場係指非集中交易市場，即通稱之店頭市場。
      是期貨交易法所規範之對象及於所有合法或非法業者在集
      中交易市場及店頭市場所從事之任何衍生性商品交易，並
      不以在國內期貨交易所進行者為限。又按期貨交易法第3
      條第1 項第4 款之槓桿保證金契約，係指依其他期貨市場
      之規則或實務，由當事人約定，一方支付價金一定成數之
      款項或取得他方授與之一定信用額度，雙方於未來特定期
      間內，依約定方式結算差價或交付約定物之契約。槓桿保
      證金契約為於店頭市場交易之商品。再者「外匯保證金交
      易」係指一方於客戶與其簽約並繳付外幣保證金後，得隨
      時應客戶之請求，於保證金之數倍範圍內以自己之名義為
      客戶之計算，在外匯市場從事不同幣別間之即期或遠期買
      賣交易，此項交易不需實際交割，一般都在當日或到期前
      以反方向交易軋平而僅結算買賣差價。惟實務上客戶與銀
      行間簽訂外匯保證金契約，均約定客戶得將契約延續至下
      一銀行營業日，若此，則客戶由於契約延續所獲致之損益
      ，經銀行確定後，即存入客戶外匯保證金帳戶或自其中扣
      除。故外匯保證金契約實際上並無到期日，具有約定於未
      來時間履行契約之性質。故外匯保證金契約具有：「以保
      證金交易、未來期間履行特性、每日結算損益」之期貨交
      易特有之結算制度，並於店頭市場交易，符合期貨交易法
      第3 條第1 項第4 款所稱槓桿保證金契約之要件，為期貨
      交易之一種，應受期貨交易法之規範（我國期貨交易主管
      機關行政院金融監督管理委員會證券期貨局94年12月14日
      證期七字第0940154688號函說明二項亦採同旨，見本院卷
      第195-1 至195-3 頁）。而依卷附告訴人甲○○、丁○○
      與匯創公司所簽訂之「信託投資合約書」第1 點、第2點
      （見警卷第95至97頁、第104 至106 頁），「投資買賣風
      險說明書」第1 點（警卷第98、99頁、第107 至111 頁）
      ，可知本件實際交易方式為：
    (1)客戶授權澳門匯創公司於國際市場進行投資，對每一合約
      交易僅需依與澳門匯創公司間之合約約定支付必要之擔保
      金（即保證金），該擔保金僅為合約價值之部分金額，無
      需支付全部合約價值，並依買賣價差結算商品損益。
    (2)澳門匯創公司因客戶支付上揭一定成數之保證金，而授與
      一定信用額度，並隨時應客戶之請求，於保證金之數倍範
      圍內以匯創公司自己之名義為客戶之計算，在外匯市場從
      事不同幣別間之即期買賣交易，且不需實際交割現貨外幣
      ，在當日以反方向交易軋平而僅結算買賣差價。
    (3)澳門匯創公司有權自行決定隨時增加或減少擔保金，並要
      求客戶給付佣金及交易有關費用。在市勢不利時，澳門匯
      創公司可能會即時通知客戶加付額外擔保金補倉，始能繼
      續持有手上之未平倉合約，否則澳門匯創公司有權無須另
      行通知客戶即強制平倉，即強制結算買賣合約損失（止蝕
      平倉）。
    (4)因係買賣現貨金融商品，依「信託投資合約書」第9 點，
      客戶有權要求澳門匯創公司之投資交易作現貨交收（實物
      交割）。
    (5)綜上，本案被告己○○與被告乙○○所經營之福笙公司招
      攬客戶與澳門商匯創公司簽訂之委託買賣外幣契約，不論
      客戶與澳門匯創公司間簽定之任何書面文件使用之文字係
      「現貨」或「期貨」，因其間之外幣買賣交易具有「以保
      證金交易」、「隨時結算損益」、「於未來期間履約」等
      三大特性，依前所述，自屬「外匯保證金契約」，而為前
      揭期貨交易法第3 條第1 項第4 款所稱之「槓桿保證金契
      約」，縱令在國外進行現貨之外幣交易，仍應受期貨交易
      法之規範。
  ４、於95年9 月20日福笙公司遭搜索時，在福笙公司並扣得空
      白的澳門匯創公司之「授權協議書」、「電話委託交易授
      權書」、「信託投資合約書」、「投資買款風險說明書」
      等物，有上開文件扣案及搜索票、搜索扣押筆錄、扣押物
      品目錄表各1 份在卷可佐（見警卷第52至57頁、第60至68
      頁）。
  ５、綜上事證，自堪認被告乙○○與被告己○○有共同招攬告
      訴人丁○○、甲○○等客戶至福笙公司與澳門匯創公司簽
      訂信託合約，從事期貨交易之行為（核屬非法經營其他期
      貨之服務事業行為，詳後述），並推由被告己○○受客戶
      委託，基於自身之判斷，全權代告訴人丁○○、甲○○等
      客戶下單操作信託予澳門匯創公司買賣外幣之投資帳戶，
      盈虧由告訴人丁○○、甲○○等客戶自行負責，被告乙○○、己○○之行為已符合接受特定人委託，為他人從事全
      權委託期貨交易之期貨經理行為甚明，是被告乙○○有共
      同非法經營期貨經理事業之行為，同堪以認定。被告乙○○上開所辯，為犯後卸責之詞，不足採信。
  (五)綜上所述，被告乙○○、己○○上開所辯，均屬犯後飾卸之
    詞，不足採信，渠等確有事實欄所載違反期貨交易法之犯行
    ，事證明確，應依法論科。
二、按期貨交易法第112 條第5 款處罰之未經許可，擅自經營期
    貨信託事業、期貨顧問事業或其他期貨服務業，其所謂「經
    營」者應指實際參與經營之人而言，並不以經營營運而享有
    決策權力之負責人為限，亦不以所經營之事業體係屬法人之
    組織為必要。從而縱非具有決策權或參與決策形成之人，倘
    與該享有決策權力之人，基於共同之決意，並實際參與上開
    事業之經營，即應共同負其刑事責任。又所謂「期貨經理事
    業」，指經營接受特定人委任，對委任人之委託交易資金，
    就有關期貨交易為分析、判斷，並基於該分析判斷，為委任
    人執行期貨交易之業務者。「接受特定人委任從事全權委託
    期貨交易業務」即為經營期貨經理事業，期貨經理事業設置
    標準第2 條、期貨經理事業管理規則第2 條第1 款分別定有
    明文。而「其他期貨服務事業」，其範圍則由主管機關及行
    政院金管會證期局定之，目前僅開放證券商經營期貨交易輔
    助業務，依據「證券商經營期貨交易輔助業務管理規則」第
    3 條規定，期貨交易輔助人係接受期貨商之委任，從事下列
    業務：(一)招攬期貨交易人從事期貨交易。(二)代理期貨商接受
    期貨交易人開戶。(三)接受期貨交易人期貨交易之委託單並交
    付期貨商執行等業務者。是核被告乙○○、己○○未經許可
    ，共同以接受丁○○、甲○○等客戶授權之方式，代客操作
    外匯期貨買賣，盈虧由客戶自負之行為，係該當非法經營期
    貨經理事業行為，另渠等共同招攬告訴人丁○○、甲○○等
    客戶與境外期貨商澳門匯創公司從事期貨交易抽取佣金，係
    該當非法經營其他期貨服務事業之行為，被告2 人上開所為
    係違反期貨交易法第82條第1 項規定，均應依期貨交易法第
    112 條第5 款處罰。被告2 人就上揭犯行，有犯意之聯絡及
    行為之分擔，皆為共同正犯。又期貨交易法第112 條第5 款
    之罪係以未經許可，擅自經營期貨信託、經理、顧問或其他
    期貨服務業者為其構成要件，既稱「經營事業」，性質上自
    係反覆同種類之業務行為為必要，渠等先後反覆之經營行為
    應僅包括地成立一罪。另檢察官雖認被告2 人所為併該當非
    法經營期貨顧問事業，然按所稱期貨顧問事業，係指為獲取
    報酬、經營或提供期貨交易之分析、判斷建議者。「接受委
    任、對期貨交易有關事項提供研究分析意見或建議」、「發
    行有關期貨交易之出版物」、「舉辦有關期貨交易之講習」
    等均屬經營期貨顧問事業（期貨顧問事業設置標準第2 條第
    1 項、期貨顧問事業管理規則第2 條第1 項第1 、2 、3 款
    規定參照），依本案被告2 人事實欄犯罪事實及檢察官本案
    所提出之事證，被告2 人所為尚不該當非法經營期貨顧問事
    業犯行，檢察官上開所指，容有誤會，併予敘明。爰審酌被
    告乙○○、己○○共同擅自違法經營期貨經理事業及其他期
    貨服務事業，破壞社會金融秩序，渠等犯罪後復均飾詞否認
    犯行，尚乏知錯悔改之意，另衡以被告乙○○係福笙公司之
    負責人，於前案遭查獲後，仍不知警惕再為本案犯行及被告
    乙○○、己○○犯罪之動機、目的、手段、智識程度、生活
    狀況等情，分別量處如主文所示之刑，以資懲戒。又查被告
    2 人上開犯罪行為時間，均係在96年4 月24日以前，核均符
    中華民國96年罪犯減刑條例第2 條第1 項第3 款規定，均應
    減其宣告刑二分之一如主文所示。扣案如附表一所示之物品
    ，均係被告乙○○所有，且係供本案犯罪預用所用之物，爰
    依刑法第38條第1 項第2 款規定，予以宣告沒收。至扣案如
    附表二所示之物品，其中編號4 部分係屬福笙公司員工陳青
    慧所有，其他編號1 至3 及編號5 部分，均非違禁物，且無
    證據證明確係被告乙○○所有供本案犯罪所用或預備所用，
    及與本案有密切關係，故不予宣告沒收，附此敘明。
三、另臺灣臺北地方法院檢察署檢察官96年度偵字第20100 號移
    送併辦意旨略以：乙○○係址設於台北市松山區○○○路○
    段287 號4 樓之2 「福慧國際投資顧問有限公司」（下稱福
    慧公司）之負責人，明知福慧公司營業項目並不包括經營期
    貨經理、顧問或其他期貨服務事業，竟基於經營期貨經理、
    顧問及其他服務事業之犯意聯絡，未經財政部證券暨期貨管
    理委員會（現已改制為行政院金融監督管理委員會證券期貨
    局）之許可並發給許可證照情形下，自92年5 月間某日起至
    95年12月止，擅自經營期貨經理事業，由乙○○提供場所及
    設備，並負責所有業務之執行及行政管理，由陳德碩、陳政
    陽、蔡廷俊、李順瑀、黃卜君、余捷彰等負責對外招攬客戶
    ，並以福慧公司名義與澳門匯創公司合作，在臺灣招攬沈琳
    霄、高玉霞等不特定客戶與澳門匯創公司簽訂「信託投資合
    約書」、「投資買賣風險說明書」及「電話委託交易授權書
    」，並要求客戶與福慧公司業務人員己○○（關於己○○部
    分應均係誤載，詳後述）簽訂「授權協議書」授權己○○有
    權基於專業常識或客戶口頭指示，代客戶向澳門匯創公司下
    單交易等語，因認被告乙○○上開所犯與被告乙○○本案（
    指96年度偵字第6198號）有修正前刑法第56條連續犯裁判上
    一罪關係，而請求本院併予審理。惟查：
  (一)被告乙○○於本案及併案之經營行為，係屬不同公司，且分
    屬高雄、台北2 地，本質上尚非不可分割為數個經營行為，
    是否屬被告乙○○在同一時期內反覆實施之同一經營行為，
    顯非無疑。再者，本案係被告乙○○於其所犯前案經查獲後
    （同為違反期貨交易法，犯罪時間自92年1 月7 日起，而於
    94年7 月12日為法務務調查局高雄縣調查站查獲，參上述）
    ，始另行起意再犯本案，且本案被告乙○○犯罪時間直至95
    年9 月間，亦已無刑法第56條連續犯裁判上一罪之適用，是
    本院認本案與該案尚無一罪關係，本院自不得一併加以審理
    ，而應退由檢察官另行依法辦理。
  (二)又遍閱移送併案卷宗資料及移送併案證據內容，並未見被告
    或證人陳述任何有關「己○○」部分，上開移送併辦意旨事
    實關於「己○○」部分似有所誤載，併予敘明。
四、據上論斷，應依刑事訴訟法第299 條第1 項前段，期貨交易
    法第112 條第5 款，刑法第11條前段、第28條、第38條第1
    項第2 款，中華民國96年罪犯減刑條例第2 條第1 項第3 款
    、第7 條，判決如主文。
本案經檢察官戊○○到庭執行職務。
中    華    民    國    97    年    3     月    12    日
            鳳山刑事第一庭審判長法  官  黃三友
                                法  官  陳盈吉
                                法  官  林永村
以上正本證明與原本無異。
如不服本判決，應於收受送達後10日內向本院提出上訴書狀。
中    華    民    國    97    年    3     月    12    日
                                書記官  李祥銘
附表一：
┌──┬───────────────┬──┬─────┐
│編號│名                          稱│數量│備      註│
├──┼───────────────┼──┼─────┤
│ 1  │授權協議書、客戶基本資料表、電│12份│均空白表（│
│    │話委託交易授權書、信託投資合約│    │櫃台查獲）│
│    │書                            │    │          │
├──┼───────────────┼──┼─────┤
│ 2  │提款單                        │1本 │（空白）  │
│    │                              │    │          │
└──┴───────────────┴──┴─────┘
附表二：
┌──┬───────────────┬──┬──┐
│編號│          名稱                │單位│數量│
├──┼───────────────┼──┼──┤
│1   │客戶柳耀碩之台北富邦銀行匯出匯│ 張 │ 1  │
│    │款申請書影本                  │    │    │
├──┼───────────────┼──┼──┤
│2   │客戶黃永清提款單、結清帳戶切結│ 份 │ 1  │
│    │書影本                        │    │    │
├──┼───────────────┼──┼──┤
│3   │客戶方振成之兆豐國際商業銀行外│ 張 │ 1  │
│    │匯水單收據影本                │    │    │
├──┼───────────────┼──┼──┤
│4   │期貨交易資料說明、員工問題回答│ 張 │ 5  │
│    │資料                          │    │    │
├──┼───────────────┼──┼──┤
│5   │客戶電話錄音帶                │ 捲 │ 1  │
└──┴───────────────┴──┴──┘
附錄本判決論罪科刑法條：
期貨交易法第112條
有下列情事之一者，處7 年以下有期徒刑，得併科新臺幣3 百萬
元以下罰金：
一、未經許可，擅自經營期貨交易所或期貨交易所業務者。
二、未經許可，擅自經營期貨結算機構者。
三、違反第56條第1 項之規定者。
四、未經許可，擅自經營槓桿交易商者。
五、未經許可，擅自經營期貨信託事業、期貨經理事業、期貨顧
    問事業或其他期貨服務事業者。
六、期貨信託事業違反第84條第1 項規定募集期貨信託基金者。
七、違反第106 條、第107 條或第108 條第1 項之規定者。


司法院資訊處製作；財團法人民間司法改革基金會備份。
